臺灣橋頭地方法院民事判決
111年度簡上字第99號
上  訴  人  施伯芝  
被 上訴 人  余信義  
上列當事人間請求清償借款事件，上訴人對於民國111年3月31日
本院橋頭簡易庭110年度橋簡字第992號第一審簡易判決提起上訴
，經本院於111年11月23日言詞辯論終結，判決如下：
    主      文
上訴駁回。
第二審訴訟費用由上訴人負擔。　　
    事實及理由
一、被上訴人起訴主張：緣兩造前為男女朋友關係，上訴人在交
    往期間之民國109年9月13日因清償自身車貸之需，向被上訴
    人借款新臺幣（下同）150,000元，而被上訴人已分別在109
    年9月19日、20日、21日各匯款30,000元至上訴人帳戶，另
    提領60,000元現金交付上訴人。嗣上訴人於109年11月中旬
    ，又向被上訴人表示出車禍沒有錢修車，遂再借款60,000元
    ，被上訴人亦已於109年11月17日、18日各匯款30,000元至
    上訴人帳戶。而兩造就系爭借款並未約定具體清償期限，但
    被上訴人在110年間透過通訊軟體LINE向上訴人催討後，上
    訴人卻拒絕返還，爰依消費借貸法律關係提起本訴等語，並
    於原審聲明：上訴人應給付被上訴人210,000元，及自起訴
    狀繕本送達翌日即110年9月28日起至清償日止，按週年利率
    5％計算之利息。
二、上訴人則以：被上訴人雖有匯款予上訴人，但該等金錢均係
    兩造交往期間之生活費，而非借款。且上訴人車貸係透過自
    身保單解約之金額，搭以上訴人友人清償上訴人之金錢予以
    還款，並無向被上訴人借款清償車貸之情形。另上訴人在10
    9年11月間發生車禍，也不須跟被上訴人借錢，上訴人自己
    的錢即足以支應，被上訴人匯款均係兩造生活開銷之用，與
    車禍無關等語置辯，並於原審聲明：被上訴人之訴駁回。
三、原審審理結果，認被上訴人之訴有理由，為上訴人全部敗訴
    之判決，判命上訴人應給付被上訴人210,000元，及自110年
    9月28日起至清償日止，按週年利率5％計算之利息，並依職
    權為准假執行之宣告。上訴人不服提起上訴，除援引原審之
    主張及陳述外，補陳：被上訴人匯款150,000元係男女朋友
    交往期間之生活開銷，性質為贈與並非借貸，對話中被上訴
    人亦有提及只要上訴人想買東西就去買，不用擔心錢的問題
    ，若是借貸應該要有收據，上訴人曾於110年1月31日匯款10
    ,000元給被上訴人，被上訴人自己又匯還給上訴人，而被上
    訴人主張之提領現金60,000元部分並未實際收到等語，並於
    本院聲明：（一）原判決廢棄。（二）被上訴人在第一審之
    訴駁回。被上訴人則以：依對話紀錄內容所示，上訴人也說
    要還錢，生活開銷都是被上訴人出錢，跟匯款沒有關係，租
    房子的費用也是被上訴人支出，被上訴人也沒有跟上訴人追
    討，上訴人亦沒有經過被上訴人的同意取走押金等語，並於
    本院聲明：上訴駁回。
四、兩造不爭執事項：
（一）被上訴人於109年9月19、20、21日、11月17、18日各匯款
      30,000元至上訴人帳戶。
（二）上訴人於110年1月31日匯款10,000元至被上訴人帳戶，被
      上訴人於110年2月7日匯款20,000元至上訴人帳戶。
五、本件爭點：上訴人是否有向被上訴人借貸金錢？若有，借貸
    金額為多少？　
六、本院得心證之理由：
（一）按稱消費借貸者，謂當事人一方移轉金錢或其他代替物之
      所有權於他方，而約定他方以種類、品質、數量相同之物
      返還之契約；借用人應於約定期限內，返還與借用物種類
      、品質、數量相同之物，未定返還期限者，借用人得隨時
      返還，貸與人亦得定一個月以上之相當期限，催告返還，
      民法第474條第1項、第478條分別定有明文。
（二）被上訴人主張上訴人向其借貸210,000元等語，為上訴人
      否認，並以前詞置辯。經查：
　　⑴被上訴人於109年9月19、20、21日、11月17、18日各匯款3
      0,000元至上訴人帳戶，及上訴人於110年1月31日匯款10,
      000元至被上訴人帳戶，被上訴人於110年2月7日匯款20,0
      00元至上訴人帳戶等情，為兩造所不爭執，並有金融機構
      存摺交易明細附卷可參（見原審卷第33至39頁），足認被
      上訴人於109年9月及11月期間共匯款150,000元給上訴人
      。參以兩造間之通訊軟體LINE對話紀錄內容，109年9月10
      日被上訴人：「我明天當面跟妳說不好嗎？」，上訴人：
      「不行我就先別人借就好」；109年9月11日被上訴人：「
      我不知道我們之間還有什麼覺得好丟臉的」，上訴人：「
      我自尊心會受傷。我只是先借幾個月我就還你了，我不會
      賴帳的」，被上訴人：「你覺得我擔心你賴帳？妳到底在
      想什麼阿」，上訴人：「我跟你開口說完話後就受傷了發
      現自己很不應該」，被上訴人：「不應該什麼啦」，上訴
      人：「給你找麻煩」，被上訴人：「你想太多了」，上訴
      人：「我就是解保單後不夠才會開口的」，被上訴人：「
      妳解保單了？」，上訴人：「嗯嗯」；109年9月17日上訴
      人傳送玉山銀行北高雄存摺封面照片，並表示：「那我一
      個月要還你多少錢！」，被上訴人：「妳有錢還完嗎妳。
      不用急好嗎」；109年9月20日被上訴人：「我每個月還是
      淨收入，雖然比較少了點而已」，上訴人：「你不必省吃
      簡（儉）用，我可以每個月還你錢」；109年9月21日被上
      訴人：「我轉過去了。妳自己刷看看」，上訴人：「我在
      銀行看到了剛要離開」，被上訴人：「結清了？」，上訴
      人：「嗯嗯」，被上訴人：「事情都處理完了吧～」，上
      訴人：「嗯嗯」；109年11月17日被上訴人：「妳到底需
      要多少才夠一次說完好嗎」，上訴人：「12月底我去勞工
      貸款紓困有100000到時候再還你。我感覺一直跟你借錢很
      彆扭內疚」，被上訴人：「請講重點好嗎…我很累了…妳能
      一次講完嗎」，上訴人：「65000」，被上訴人：「好。
      帳號給我。」，上訴人傳送玉山銀行北高雄分行帳戶封面
      照片，被上訴人：「我匯了30000了。一天只能匯30000」
      ；109年11月18日被上訴人：「我一共匯60000給妳了。50
      00妳總有辦法處理吧」，上訴人：「感謝你」（見原審證
      物卷第19、23、25、67、79、81、85、87、121至127、13
      1頁），足見被上訴人匯款150,000元至上訴人帳戶，係因
      上訴人透過通訊軟體LINE向被上訴人說明借貸緣由及數額
      ，則被上訴人主張匯款150,000元係借貸予上訴人，應屬
      可採。上訴人雖主張該款項係兩造交往期間之開銷費用，
      性質為贈與等語，並提出購物單據及上訴人與商家之通訊
      軟體LINE對話紀錄、訂單明細、兩造之通訊軟體LINE對話
      紀錄為證（見本院卷第141至147、157至201頁），惟被上
      訴人縱有於通訊軟體LINE對話紀錄中表示上訴人可以購買
      日常生活用品，係僅就兩造交往期間生活開銷費用部分同
      意支出，上訴人因購買之衣物、保養品等物品所支出之費
      用，亦與上訴人向被上訴人借貸係屬二事，且依兩造於匯
      款前之通訊軟體LINE對話紀錄內容所示，匯款目的係因上
      訴人向被上訴人借款甚明，並非為了兩造交往期間生活開
      銷，故上訴人主張被上訴人匯款150,000元係為支付兩造
      交往期間生活開銷，性質為贈與等語，尚非可採。
　　⑵按消費借貸，因金錢或其他代替物之交付，而生效力，民
      法第475條定有明文。足見金錢借貸契約為要物契約，應
      由貸與人就交付金錢之事實，負舉證之責（最高法院80年
      度台上字第2517號判決意旨參照）。被上訴人主張於109
      年9月20日提款60,000元交付現金給上訴人，上訴人則否
      認有收到現金等語，惟依兩造間之通訊軟體LINE對話紀錄
      內容，110年1月28日上訴人：「如果分手了也不想當朋友
      了，也沒有理由留著我住地方備用鑰匙吧！是否應該還給
      我，我明天下午我去你工廠拿謝謝你」，被上訴人：「不
      需要退租，也不需要把我當成仇人」；110年2月3日上訴
      人：「昨天已經先匯1萬元還你了。其它的21萬，我再慢
      慢還您」，被上訴人：「不用這樣～我說過會幫你付房租
      。你自己好好努力，我不急著用錢。我不是可憐你，你別
      有太多負面想法，要過年了，你先留點錢在身邊好嗎」；
      110年2月7日被上訴人：「房租我匯過去了，你匯的1萬我
      也一併匯給妳，要過年了，你留點現金在身邊吧」，上訴
      人：「我夠用，我不想落下情至義盡的理由，錢本該還你
      的，感謝你。過年後我再一起轉帳還您，感激不盡。」，
      上訴人：「不好意思打擾你出遊的心情。想請示您一下，
      我是一次還清21萬給您，還是要分幾期還您21萬，請您指
      示」（見原審證物卷第159至161、171、177頁），足見上
      訴人亦知悉兩造間借貸之金額為210,000元，則被上訴人
      主張除匯款150,000元外，另有交付60,000元現金上訴人
      乙節，應屬可信。而上訴人於110年1月31日匯款10,000元
      至被上訴人帳戶，嗣被上訴人於110年2月7日匯款20,000
      元至上訴人帳戶等情，為兩造所不爭執，參照上開對話紀
      錄內容，可知上訴人雖有還款10,000元，惟被上訴人表示
      因為要過年了，請上訴人留現金在身邊，不用急著還等語
      ，遂被上訴人又將10,000元還款金額連同10,000元房租匯
      給上訴人，而被上訴人並未為免除債務之表示，故上訴人
      向被上訴人借貸金額共為210,000元。
　　⑶上訴人又提出銀行存摺明細、終止保險契約明細表、保單
      解約明細等資料（見本院卷第69至81頁），欲證明其自身
      資金充足，無須向被上訴人借款等情，惟上訴人本身是否
      有足夠資金清償汽車貸款或車禍開銷，亦與上訴人是否有
      向被上訴人借貸，並無必然關連，且依兩造之通訊軟體LI
      NE對話紀錄，109年11月16日上訴人：「我每個月南山人
      壽的保費大約就要13000了，還要每個月給我媽4000元，
      還有她的葉黃素、月見草保養品都是我在買，最近解了儲
      蓄險的保單還車貸不足還跟你借，所以我的手頭緊…才會
      開口跟您要零用錢的」、「而且上個月（我還前二個月帳
      款）匯水氧機和精油的帳給工廠而已，前幾天車禍準備修
      車還要4萬多」、「我這個領的薪水只剩下1萬元左右」等
      語（見原審證物卷第99至101頁），足見上訴人當時表示
      保單解約後仍有資金需求而向被上訴人借貸，則上訴人所
      提銀行存摺明細、終止保險契約明細表、保單解約明細等
      資料，僅能證明上訴人有保單解約之事實，實不足已推翻
      兩造間確有消費借貸之事實，故上訴人此部分主張，尚非
      可採。至於證人翟瑞嬌於本院證述其對於兩造交往期間金
      錢使用情況不清楚，也不知道被上訴人有匯款至上訴人帳
      戶。被上訴人有表示除了房租外，包括所有開銷都是由被
      上訴人負責等語（見本院卷第210頁），足見依證人翟瑞
      嬌之證述，不能證明被上訴人之匯款係贈與或為了兩造之
      生活開銷，縱被上訴人曾表示願負責生活開銷，亦與上訴
      人有向被上訴人借貸係屬二事，故自難憑證人翟瑞嬌之證
      述為有利於上訴人之認定。
（三）按給付有確定期限者，債務人自期限屆滿時起，負遲延責
      任。給付無確定期限者，債務人於債權人得請求給付時，
      經其催告而未為給付，自受催告時起，負遲延責任，民法
      第229條第1項、第2項定有明文。又按借用人應於約定期
      限內，返還與借用物種類、品質、數量相同之物，未定返
      還期限者，借用人得隨時返還，貸與人亦得定1個月以上
      之相當期限，催告返還，民法第478條亦定有明文。次按
      貸款人既對借款人起訴，起訴狀繕本並已送達借款人，自
      可認貸款人已對借款人為催告，其為時逾1個月以上，縱
      借貸未定有返還期限，亦可認被上訴人之請求與民法第47
      8規定相符（最高法院70年度台上字第2011號判決意旨參
      照）。上訴人向被上訴人借貸金額共為210,000元，而兩
      造雖未約定返還期限，惟被上訴人於110年5月10日起即有
      向上訴人催討債務，有通訊軟體LINE對話紀錄附卷可參（
      見原審證物卷第189頁），以之計算至被上訴人提起本件
      訴訟之日即110年6月28日，已逾1個月以上之相當期限，
      故被上訴人請求上訴人返還借款210,000元，即屬有據。
七、綜上所述，被上訴人依消費借貸之法律關係，請求上訴人應
    給付210,000元，及自起訴狀繕本送達翌日即110年9月28日
    至清償日止（見原審卷第55頁），按週年利率5％計算之利息
    ，為有理由，應予准許。原審判命上訴人如數給付，並無違
    誤。上訴意旨指摘原判決不當，求予廢棄改判，為無理由，
    應駁回上訴。
八、本件事證已臻明確，兩造所為其他主張、陳述並所提之證據
    ，經本院審酌後，認均與本件之結論無礙，爰不一一詳予論
    述，附此敘明。
九、據上論結，本件上訴為無理由，爰判決如主文。　　　
中　　華　　民　　國　　111 　年　　12　　月　　7 　　日
                  民事第三庭  審判長法　官　朱玲瑤
                                    法　官　李俊霖
                                    法　官　王碩禧
以上正本係照原本作成。
不得上訴。
中　　華　　民　　國　　111 　年　　12　　月　　7 　　日
                                    書記官　陳韋伶